【裁判字號】    97,交抗,1234
【裁判日期】    971020
【裁判案由】    聲明異議
【裁判全文】
臺灣高等法院臺中分院刑事裁定        97年度交抗字第1234號
抗告人  即
原處分機關  交通部公路總局臺中區監理所臺中市監理站
代  表  人  乙○○
受處分  人  甲○○
上列抗告人因受處分人聲明異議案件，不服臺灣臺中地方法院中
華民國97年9月2日所為裁定（97年度交聲字第2330號），提起抗
告，本院裁定如下：
    主  文
原裁定撤銷。
原處分關於吊扣駕駛執照拾貳個月部分撤銷。
甲○○自用一般小客車駕駛人駕駛汽車，經測定酒精濃度超過規
定標準，吊扣小型車駕駛執照拾貳個月。
    理  由
一、抗告意旨略以：按汽車駕駛人因違反道路交通管理處罰條例
    第35條規定受吊扣駕駛執照處分，主要係考量其違規行為對
    道路交通秩序之維持及道路交通安全已生較大影響，故吊扣
    其持有之駕駛執照，以限制其繼續駕車行駛道路之權利，係
    屬駕駛行為之限制，並不因所持駕駛執照種類之不同而有所
    差異。又依道路交通安全規則第61條規定，如汽車駕駛人取
    得高一級車類之駕駛資格者，應換發駕駛執照，並准其駕駛
    較低級車類之車輛，駕駛人管理實務作業上亦僅逐級核給汽
    車駕駛執照一張（交通部函示一人一照原則），如違反道路
    交通管理處罰條例相關規定致需受吊扣或吊銷駕駛執照處分
    時，依現行交通部函示，需以所領有之照類予執行（各級領
    照經歷均受拘束）。本案受處分人於民國（下同）92年9月5
    日即取得小型車普通駕駛執照，因依前述作業規定，故現僅
    領有職業大貨車駕駛執照。本案於上級機關未為新函示前，
    抗告人謹依交通部相關函示，按處罰條例第35條規定裁處吊
    扣汽車駕駛執照12個月，故請撤銷原裁定，維持原裁決書之
    裁處。
二、原裁定略以：
  (一)本件受處分人甲○○於97年8月10日3時21分許，駕駛車牌號
    碼S2－2280號自用小客車於違規地點處，因「酒後駕車經警
    方酒測，測定值0.34MG／L」之違規，遭內政部警政署國道
    公路警察局第七警察隊快官分隊以公警局交字第Z00000000
    號舉發違反道路交通管理事件通知單依法舉發等情，業據受
    處分人所不爭執，有受處分人之聲明異議狀附卷可稽，並有
    上揭舉發通知單及原處分裁決書各一件附卷可參，其前開違
    規行為堪以認定。
  (二)惟核受處分人之違規行為係發生於97年8月10日，自應依修
    正後之道路交通管理處罰條例第68條裁處。且修正後道路交
    通管理處罰條例第68條之規定，既將「吊扣」等字刪除，是
    依前開說明，駕駛人受吊扣駕駛執照處分時，不再吊扣其持
    有各級車類之駕駛執照，故原處分機關於作成吊扣駕駛執照
    處分時，應就行為人所應吊扣之駕駛執照種類予以限定，始
    符合依法行政原則。是依前述受處分人依法所受之處分應為
    限制其駕駛自用小客車之權利，而受處分人持有之駕駛執照
    為職業大貨車駕駛執照，且其係以駕駛大貨車為業，亦未領
    有自用小客車駕駛執照，自無從繳交自用小客車駕駛執照可
    供吊扣，若因受處分人無自用小客車駕駛執照可供吊扣，而
    吊扣受處分人之職業大貨車駕駛執照，此舉顯然將剝奪受處
    分人駕駛大貨車之權利，對受處分人之工作權造成極大之損
    害，復與現行之道路交通管理處罰條例第68條之規定未合，
    故受處分人此部分異議理由，自屬可採。
  (三)綜上所述，本件受處分人駕駛自用小客車時酒精濃度超過規
    定標準之違規行為，事證明確，足堪認定，惟原處分機關裁
    處吊扣受處分人職業大貨車駕駛執照十二個月之裁罰部分，
    因受處分人本件係駕駛自用小客車違規，且受處分人未領有
    自用小客車駕駛執照，而無從予吊扣；依新修正之道路交通
    管理處罰條例第68條規定，尚不得吊扣其現尚有效之其他各
    級駕駛執照，原處分機關未審酌新修正之法律規定，而作成
    吊扣受處分人職業大貨車駕駛執照之處分，即非合法，因認
    本件異議為有理由，乃撤銷原處分關於吊扣職業大貨車駕駛
    執照十二個月部分，並就撤銷部分改諭知不罰。
三、按汽車駕駛人，駕駛汽車經測試檢定有酒精濃度超過規定標
    準之情形者，處新臺幣（下同）一萬五千元以上六萬元以下
    罰鍰，並當場移置保管其車輛及吊扣其駕駛執照一年，道路
    交通管理處罰條例第35條第1項第1款定有明文。而所謂酒精
    濃度超過規定之標準者，依道路交通安全規則第114條第2款
    之規定，係指汽車駕駛人飲用酒類或其他類似物後其吐氣所
    含酒精濃度超過每公升0.25毫克或血液中酒精濃度超過0.05
    %以上者。次按汽車駕駛人，因違反本條例及道路交通安全
    規則之規定，受吊銷駕駛執照處分時，吊銷其持有各級車類
    之駕駛執照，道路交通管理處罰條例第68條定有明文。此規
    定係於民國94年12月14日修正公布，並於95年3月1日施行，
    而修正前之道路交通管理處罰條例第68條則係規定「汽車駕
    駛人，因違反本條例及道路交通安全規則之規定，受吊扣或
    吊銷駕駛執照處分時，吊扣或吊銷其持有各級車類之駕駛執
    照」，觀其修法意旨，係以「原條文將違規駕駛人所持有之
    各級車類駕駛執照一併吊扣或吊銷，失之過酷，影響人民工
    作及生活甚鉅」為由，而刪除吊扣駕駛人駕駛執照時，「吊
    扣其持有各級車輛駕駛執照」之規定，是依現行道路交通管
    理處罰條例，已無得吊扣駕駛人所持有他級駕駛執照之依據
    存在，從而，於為吊扣駕駛人駕駛執照之處分時，自僅得「
    吊扣駕駛人違規時所駕駛該級車類之駕駛執照」，以限制其
    繼續駕駛該級車類行駛道路之權利。惟若駕駛人並無持有或
    遭註銷該級車類之駕駛執照，並非即無從執行吊扣駕駛執照
    之處分而不罰，僅係如何為適當處分及執行之問題，否則徒
    使道路交通管理處罰條例第35條第1項第1款、第67條第6項
    規定形同具文。
四、經查，本件受處分人甲○○於97年8月10日3時21分許，駕駛
    車牌號碼S2－2280號自用小客車於違規地點處，因「酒後駕
    車經警方酒測，測定值0.34MG／L」之違規，為內政部警政
    署國道公路警察局第七警察隊快官分隊以公警局交字第
    Z00000000 號舉發違反道路交通管理事件通知單掣單舉發，
    嗣經交通部公路總局臺中區監理所臺中市監理站於97年8月
    14日以裁監稽違字第裁61－Z00000000號裁決書，裁處罰鍰
    新臺幣一萬九千五百元，吊扣駕駛執照十二個月，施以道安
    講習之事實，有內政部警政署國道公路警察局舉發違反道路
    交通管理事件通知單及交通部公路總局臺中區監理所臺中市
    監理站違反道路交通管理事件裁決書在卷可稽。本件受處分
    人違規行為發生於97年8月10日，自應依修正後道路交通管
    理處罰條例第68條規定裁處，是其受吊扣駕駛執照處分時，
    已不得再吊扣受處分人所持有各級車類之駕駛執照，而受處
    分人違規時既係駕駛自用小客車，揆諸前揭說明，依法僅能
    限制受處分人自用小客車之駕駛用路權，即吊扣其小型車駕
    駛執照，始符依法行政原則。原處分機關未審酌及此，逕為
    裁罰，即難認為允當。原審既認本件受處分人有駕駛自用小
    客車時酒精濃度超過規定標準之違規行為，即應依法限制其
    自用小客車之駕駛用路權，吊扣其小型車駕駛執照，縱因道
    路交通主管機關對於汽車駕駛執照之管理係採取一照原則，
    未發給駕駛人較低等級之駕駛執照，惟此乃屬駕駛執照管理
    所生之執行問題，宜由道路交通主管機關本於職權妥適處理
    ，尚難僅因無法執行，即率行就吊扣駕駛執照部分之處分諭
    知不罰。原裁定未注意及此，逕就此部分為不罰之諭知，即
    有未合。抗告意旨認應限制受處分人駕車行駛道路之權利，
    維持原「吊扣駕駛執照十二個月」之處分，固無足取，惟原
    裁定既有上述可議，自應由本院將原裁定撤銷，更為裁定如
    主文第二項、第三項所示。
五、據上論斷，應依道路交通案件處理辦法第25條、第26條，刑
    事訴訟法第413條，裁定如主文。
中    華    民    國    97    年    10    月    20    日
            刑事第三庭    審判長法  官  王  增  瑜
                                法  官  廖  柏  基
                                法  官  梁  堯  銘
上列正本證明與原本無異。
不得再抗告。
                                書記官  王  麗  英
中    華    民    國    97    年    10    月    20    日


司法院資訊處製作；財團法人民間司法改革基金會備份。
